---
title: "Visualización de Datos"
author: "César Alcívar"
date: "17/4/2022"
output:
  github_document:
    pandoc_args: --webtex

---

```{r setup, include=FALSE}
knitr::opts_chunk$set(echo = TRUE)
```

```{r warning=FALSE, message=FALSE}
if (!require("tidyverse")) library(tidyverse)
```


# Matriz de Correlación

El coeficiente de correlación mide el grado de asociación lineal entre dos variables numéricas. La matriz contiene el coeficiente de correlación entre cada una de las variables numéricas del dataset. A continuación, se muestra la fórmula para obtener el coeficiente de correlación entre dos variables:


$$
r = \frac{S_{xy}}{S_xS_y} = \frac{\sum_{i=1}^n (x_i - \bar{x})(y_i - \bar{y})}{\sqrt{\sum_{i=1}^n (x_i - \bar{x})\sum_{i=1}^n (y_i - \bar{y})} }
$$

El coeficiente de correlación se caracteriza por $-1\le r \le 1$, de manera que:

* $r = 1$ o $r = -1$ cuando haya una asociación lineal exacta entre las variables.
* -1 < $r$ < 1 cuando la relación entre las variables no sea lineal de forma exacta.
* $0 < | r | < 0.5$ se considera una relación débil.
* $0.8 < | r | < 1$ se considera fuerte, y moderada si tiene otro valor.


# Carga de datos

Para mostrar un gráfico de una matriz de correlación, se utilazará el dataset de la [champions league 2020-2021](https://www.kaggle.com/datasets/mcarujo/uefa-champions-league-20202021).


```{r warning=FALSE, message=FALSE}
df_ucl = read_csv('champions_league_2020-2021_results.csv')
head(df_ucl)
```

A continuación, se muestran las variables del dataset:

```{r warning=FALSE, message=FALSE}
str(df_ucl)
```

Se va a medir el coeficiente de correlación solo en la fase de grupos de las siguientes variables:

* `gf` goles a favor.
* `ga` goles en contra
* `possession` porcentaje de posesión del balón en un partido.
* `total_shots` total de disparos.
* `shots_on_target` total de disparos que fueron a la portería.
* `duels_won` porcentaje de regates ganados en un partido.
* `points` puntos obtenidos en la fase de grupos.


```{r}
summary(as.factor(df_ucl$stage))
```


# Preprocesamiento de los Datos

Se crea un dataframe con los resultados de la fase de preprocesamiento de datos.

```{r}
result <- tibble(
  team_name = '', 
  gf = integer(),
  ga = integer(),
  gd = integer(),
  points = integer(),
  possession = numeric(),
  total_shots = integer(),
  shots_on_target = integer(),
  duels_won = numeric(),
  prediction_team_win = numeric(),
  prediction_draw = numeric(),
  where = '',
  stage = ''
)
```


Se crea una función para transformar los datos de tipo carácter que tienen el símbolo de porcentaje al final del texto.


```{r}
to_numeric_p = function(value) {
  value = as.numeric(str_split(value, '%')[[1]][1])/100
  return(value)
}
```


```{r}
stages = c("Group stage: Matchday 1", "Group stage: Matchday 2", "Group stage: Matchday 3", "Group stage: Matchday 4", "Group stage: Matchday 5", "Group stage: Matchday 6")

# Se filtran los partidos en la fase de grupos

for(i in stages){
  match_home <- df_ucl %>% filter(stage == i) %>%
    select(
      team_name = team_name_home, 
      gf = team_home_score, 
      ga = team_away_score, 
      possession = possession_home, 
      total_shots = total_shots_home, 
      shots_on_target = shots_on_target_home, 
      duels_won = duels_won_home, 
      prediction_team_win = prediction_team_home_win, 
      prediction_draw) %>%
    mutate(
      points = if_else(gf == ga, 1, if_else(gf > ga, 3, 0)),
      gd = gf - ga
  )
  
  match_home$possession = mapply(match_home$possession, FUN=to_numeric_p)
  match_home$duels_won = mapply(match_home$duels_won, FUN=to_numeric_p)
  match_home$prediction_team_win = mapply(match_home$prediction_team_win, FUN=to_numeric_p)
  match_home$prediction_draw = mapply(match_home$prediction_draw, FUN=to_numeric_p)
  match_home$where = 'home'
  match_home$stage = 'GroupStage'
  
  match_away <- df_ucl %>% filter(stage == i) %>%
    select(
      team_name = team_name_away, 
      gf = team_away_score, 
      ga = team_home_score, 
      possession = possession_away, 
      total_shots = total_shots_away, 
      shots_on_target = shots_on_target_away, 
      duels_won = duels_won_away, 
      prediction_team_win = prediction_team_away_win, 
      prediction_draw)  %>%
    mutate(
      points = if_else(gf == ga, 1, if_else(gf > ga, 3, 0)),
      gd = gf - ga
  )
  
  match_away$possession = mapply(match_away$possession, FUN=to_numeric_p)
  match_away$duels_won = mapply(match_away$duels_won, FUN=to_numeric_p)
  match_away$prediction_team_win = mapply(match_away$prediction_team_win, FUN=to_numeric_p)
  match_away$prediction_draw = mapply(match_away$prediction_draw, FUN=to_numeric_p)
  match_away$where = 'away'
  match_away$stage = 'GroupStage'
  
  result <- add_row(result, match_home)
  result <- add_row(result, match_away)
  
}


columns = c('gf', 'ga', 'possession', 'total_shots', 'shots_on_target', 'duels_won', 'points')

# Se agrupan los resultados por equipo
result_group <- result %>%  group_by(team_name) %>% summarize(gf = sum(gf), ga = sum(ga), possession= sum(possession), total_shots = sum(total_shots), shots_on_target= sum(shots_on_target), duels_won = sum(duels_won), points = sum(points))

result_group
```

# Gráfico Matriz de Correlación

Antes de presentar el gráfico de la matriz se calcula el coeficiente de correlación entre cada una de las variables. En $R$ se utiliza la función `cor`.

```{r}
result_matrix <- round(cor(result_group[columns], method = "pearson"), digits = 2)
data.frame(result_matrix)
```
Una vez caclulado el coeficiente, se instala la librería `corrplot` para mostrar el gráfico matriz de correlación.


```{r, warning=FALSE, message=FALSE}
if (!require("corrplot")) library(corrplot)
```


A continuación se muestran algunas formas del gráfico matriz de correlación:

```{r}
corrplot(result_matrix)

corrplot(result_matrix, 
         method = "shade")

corrplot(result_matrix, 
         method = "shade", 
         tl.col = "black",
         addCoef.col = "white")

corrplot(result_matrix, 
         method = "shade", 
         shade.col = NA, 
         tl.col = "black",
         addCoef.col = "white",
         order ="AOE")

corrplot(result_matrix, 
         method = "shade", 
         shade.col = NA, 
         tl.col = "black",
         addCoef.col = "white",
         order ="AOE",
         type = "low")
```


